臺灣高等法院高雄分院刑事判決　　　　 96年度上易字第596號
上　訴　人　臺灣高雄地方法院檢察署檢察官
被　　　告　甲○○
上列上訴人因被告贓物案件，不服臺灣高雄地方法院96年度易字
第604號中華民國96年5月2 日第一審判決（聲請簡易判決處刑案
號：臺灣高雄地方法院檢察署95年度偵字第31603號），提起上
訴，本院判決如下：
    主  文
上訴駁回。
    理  由
壹、公訴意旨略以：被告甲○○（下稱被告）基於收受贓物之犯
    意，於民國95年11月6 日晚上11時許，在高雄縣鳳山市○○
    ○路405巷38號住處，向其夫黃俊源收受黃俊源於95年11月3
    日中午12時35分許，在高雄市苓雅區○○○路2巷8弄8號3樓
    ，所竊取被害人何旭姬所有之行動電話1 支；嗣於95年11月
    7 日晚上7 時50分許，在高雄縣鳳山市○○○路405 巷38號
    住處為警查獲。因認被告涉犯刑法第349 條第1 項收受贓物
    罪嫌。
貳、按犯罪事實應依證據認定之，無證據不得認定犯罪事實；不
    能證明被告犯罪者，應諭知無罪之判決，刑事訴訟法第 154
    條第2項、第301第1 項分別定有明文。又認定犯罪事實所憑
    之證據，雖不以直接證據為限，間接證據亦包括在內，然而
    無論直接或間接證據，其為訴訟上之證明，須達於通常一般
    之人均不致有所懷疑，而得確信其為真實之程度者，始得據
    為有罪之認定（最高法院76年台上字第4986號判例意旨可資
    參照）。又檢察官對於起訴之犯罪事實，應負提出證據及說
    服之實質舉證責任，倘其所提出之證據，不足為被告有罪之
    積極證明，或其指出證明之方法，無從說服法院以形成被告
    有罪之心證，基於無罪推定之原則，自應為被告無罪判決之
    諭知（最高法院92年台上字第128號判例意旨可資參照）。
參、公訴人認被告涉犯收受贓物罪嫌，係以(1)被告於警詢及偵查
    中之供述；(2)證人黃俊源、何旭姬、黃敏捷於警詢時之證述
    ；(3)贓物認領保管單1紙、相片7張，為其論據。訊據被告固
    坦承有於前揭時、地自其夫黃俊源處收受被害人何旭姬所有
    之行動電話1支，嗣於95年11月7日為警在其住處查獲之事實
    ，然堅決否認有何收受贓物犯行，辯稱：在警察到伊住處搜
    索之前2 天，伊先生黃俊源自外返家後，有將上開行動電話
    交付給伊，黃俊源的習慣是回家以後就把東西交給伊，叫伊
    拿去放好，直到警察到住處搜索時，伊才知道該支行動電話
    是黃俊源偷來的等語。經查：
一、證據能力方面
    按傳聞法則之重要理論依據，在於傳聞證據未經當事人之反
    對詰問予以核實，乃予排斥，惟若當事人已放棄對原供述人
    之反對詰問權，於法院審判時表明同意該等傳聞證據可作為
    證據，基於證據資料愈豐富，愈有助於真實發現之理念，並
    貫徹刑事訴訟法修法加重當事人進行主義之精神，確認當事
    人對於證據能力有處分權之制度，傳聞證據經當事人同意作
    為證據，法院認為適當者，亦得為證據。另當事人於調查證
    據時，對於傳聞證據表示「沒有意見」、「對於證據調查無
    意見」，而未於言詞辯論終結前聲明異議，應視為已有將該
    等傳聞證據採為證據之同意，此刑事訴訟法第159 條之5 定
    有明文。被告於本院言詞辯論終結前，未對本件之傳聞證據
    聲明異議，依刑事訴訟法第159條之5之規定，應視為被告已
    同意本案全部證據均有證據能力，本院斟酌該等證據並非非
    法取得，亦無證明力明顯過低之情形，是該等證據，均得採
    為證據。
二、實體方面
  (一)案外人黃俊源於95年11月3 日中午12時35分許，在高雄市苓
    雅區○○○路2巷8弄8號3樓，竊取被害人何旭姬所有之行動
    電話1 支之情，業經證人即被害人何旭姬於警詢中證述明確
    （見偵卷第22至25頁），並有搜索扣押筆錄、扣押物品目錄
    表、贓物認領保管單各1份、蒐證照片7張附卷可稽（見偵卷
    第33至38頁、第53至56頁），且上開竊案係由黃俊源獨自1
    人所為，並無其他共犯乙節，亦經證人何旭姬、黃敏捷於警
    詢中證述明確（見偵卷第22至25頁、第27至28頁），黃俊源
    竊盜罪部分，並經臺灣高雄地方法院於95年12月7 日以95年
    度簡字第7377號判決判處有期徒刑5月，嗣於96年1月12日確
    定在案，有判決書及臺灣高等法院被告前案紀錄表各1 份在
    卷可考（見偵卷第第37至44頁），堪認被告所收受之上開行
    動電話1支確為被害人何旭姬所失竊之贓物無訛。
  (二)被告否認知悉該行動電話係黃俊源竊盜所得之贓物，辯稱：
    黃俊源回來時說他撿到手機，就把手機拿給伊叫伊收好，伊
    就順手放在桌上，伊不知道那是贓物等語（見本院卷第23、
    25頁）；核與證人黃俊源於警詢中陳稱：伊竊得行動電話後
    先將電話內之SIM 卡隨手丟棄在路旁水溝內，再將行動電話
    拿回家中交予妻子甲○○，並告訴甲○○是撿到的，甲○○
    並不知道該行動電話是伊竊取的等語（見偵卷第15、16頁）
    相符；足認黃俊源將上開行動電話交予被告之時，被告確不
    知該行動電話係黃俊源竊盜所得之贓物甚明。
  (三)被告雖不知上開行動電話係黃俊源「竊盜」所得之贓物，然
    因黃俊源一再對被告表示該行動電話係其撿拾所得，是被告
    主觀上對於該行動電話係黃俊源「侵占遺失物」所得之贓物
    應有認識乙節，洵可認定。惟查，被告辯稱：黃俊源自外返
    家後，有將上開行動電話交付予伊，黃俊源的習慣是回家以
    後就把東西交給伊，叫伊拿去放好，伊並未使用過該行動電
    話等語（見本院卷第23、26頁）；核與證人黃俊源於原審審
    理中證稱：伊向被告說行動電話是撿到的，行動電話裡原來
    有SIM 卡，但被伊丟掉了，伊將行動電話交給被告本來的用
    意是要交給被告使用，但被告說不要，說要交給警察局，被
    告將行動電話放在房間的桌子上後，就沒有使用過或拿走過
    ，後來該支行動電話就是在房間之桌子上遭警方查扣等語（
    見本院卷第26、27頁）相符；亦核與卷附蒐證照片1 張顯示
    該行動電話確係在被告住處房間桌子上遭查扣乙情相符（見
    偵卷第54頁）；參以被告若有「收受」該行動電話，並納為
    己有、歸己使用之意，自應置換SIM 卡並隨身攜帶以供使用
    ，然上開行動電話並非自被告身上所扣得，而係在被告與黃
    俊源住處房間桌上查扣，足徵被告並未曾使用該行動電話；
    佐以該行動電話係置放於被告房間桌上並未加刻意掩飾、隱
    藏，倘被告確有「收受贓物、納為己有、歸己使用」之故意
    ，衡情當不致將行動電話隨處任意置放；益徵黃俊源自外返
    家後，僅習慣性地將上開行動電話交付與被告，並囑咐被告
    拿去放好，被告並未使用過該行動電話，亦未基於「收受」
    之意思持有該行動電話甚為明灼。
  (四)此外，公訴人所舉證人黃俊源、何旭姬、黃敏捷於警詢時之
    證述、贓物認領保管單1紙 、相片7 張等事證，均僅得證明
    被害人何旭姬上開行動電話確有遭竊之事實，然無從單憑警
    方於被告與黃俊源住處房間桌上扣得本件贓物之情，即逕行
    推認被告有「收受」該行動電話贓物之犯意及行為。
  (五)綜上所述，公訴人所舉前開證據，尚不足使本院達於通常一
    般之人均不致有所懷疑，而得確信其為真實之程度，致使無
    從形成有罪之確信，則依罪證有疑利於被告之證據法則，即
    不得遽為不利被告之認定。此外，復查無其他積極證據足資
    認定被告有何公訴人所指之收受贓物犯行，依法自應為被告
    無罪之諭知。
肆、原審因而認被告犯罪無法證明，而為無罪之諭知，認事用法
    並無違誤。檢察官上訴意旨，猶執前詞，指摘原判決不當，
    為無理由，應予駁回。
據上論結，應依刑事訴訟法第368 條，判決如主文。
本案經檢察官沈紹嘉到庭執行職務。
中　　華　　民　　國　　96　　年　　8     月　　17　　日
                  刑事第七庭    審判長法  官 莊飛宗
                                      法  官 黃憲文
                                      法  官 孫啟強
以上正本證明與原本無異。
不得上訴。
中　　華　　民　　國　　96　　年　　8     月　　17　　日
　　　　　　　　　　　　　　　　　　　書記官 黃富美
